臺灣新竹地方法院刑事判決　　　　　　　　　　　　　九十一年度訴字第一一一號
　　公　訴　人　臺灣新竹地方法院檢察署檢察官
　　被　　　告　戊○○
右列被告因偽造文書案件，經檢察官提起公訴（九十年度偵字第八五五號），本院判
決如左：
    主  文
戊○○無罪。
    理  由
一、公訴意旨略以：被告戊○○明知未得乙○○之同意，竟於民國八十九年十一月間
    ，委託在新竹市○○路都會新貴通訊有限公司（下稱都會通訊）擔任業務員不知
    情之甲○○（業經檢察官為不起訴處分確定），代辦行動電話門號之申請，由甲○○代為偽刻「乙○○」印章，並擅自以「乙○○」之名義，偽蓋偽簽填寫申請
    日期為八十九年十一月間之中華電信股份有限公司（下稱中華電信）行動電話業
    務申請書上客戶名稱欄內四份，申請行動電話門號0000000000、00
    00000000、0000000000、0000000000號四支，足
    以生損害於乙○○本人及中華電信公司營運管理之正確性，因認被告戊○○涉犯
    刑法第二百十六條、第二百十條之行使偽造私文書罪嫌等等。
二、(1)按犯罪事實應依證據認定之，無證據不得推定其犯罪事實；又不能證明被告犯
    罪或其行為不罰者，應諭知無罪之判決，刑事訴訟法第一百五十四條、第三百零
    一條第一項，分別定有明文。(2)又認定不利於被告之事實，須依積極證據，苟積
    極證據不足為不利於被告事實之認定時，即應為有利於被告之認定，更不必有何
    有利之證據；且事實之認定，應憑證據，如未能發現相當證據，或證據不足以證
    明，自不能以推測或擬制之方法，以為裁判基礎；而認定犯罪事實所憑證據，雖
    不以直接證據為限，間接證據亦包括在內；然而無論直接或間接證據，其為訴訟
    上之證明，須於通常一般之人均不致有所懷疑，而得確信其為真實之程度者，始
    得據為有罪之認定，若其關於被告是否犯罪之證明未能達此程度，而有合理性懷
    疑之存在，致使無從形成有罪之確信，根據「罪證有疑，利於被告」之證據法則
    ，即不得遽為不利被告之認定，亦分別有最高法院三十年上字第八一六號、四十
    年台上字第八六號、七十六年台上字第四九八六號等判例可資參照。(3)再共同被
    告不利於己之陳述，固得採為其他共同被告犯罪之證據，惟此項不利之陳述，須
    無瑕疵可指，而就其他方面調查，又與事實相符，始得採為其他共同被告犯罪事
    實之認定；共同被告所為不利於己之供述，固得採為其他共同被告犯罪之證據，
    惟此項不利之供述，仍應調查其他必要之證據，以察其是否與事實相符，自難專
    憑此項供述，為其他共同被告犯罪事實之認定。亦即仍須有補強證據以擔保該共
    同被告自白之真實性，始得採為論罪之依據。而所謂補強證據，則指除該共同被
    告不利於己之陳述外，其他足以證明該陳述之事實確具有相當程度真實性之證據
    而言，雖所補強者，非以事實之全部為必要，但亦須因補強證據與該項陳述之相
    互利用，足使犯罪事實獲得確信者，始足當之。最高法院亦著有四十六台上字第
    四一九號判例、八十八年台上字第五七二九號裁判可資參照。
三、公訴人認被告戊○○涉有行使偽造私文書犯行，無非係以上開事實業經被害人乙○○指訴詳細、同案被告甲○○供稱清楚，並經證人丙○○證稱在卷，此外，並
    有申請書、同意書在卷可證，為其主要論據。
四、訊據被告戊○○堅決否認有前開偽造文書犯行，辯稱：我並沒有拿乙○○的身分
    證給甲○○辦中華電信的門號，我只有拿我自己的身分證請他幫我辦遠傳電信股
    份有限公司（下稱遠傳電信）的三支門號，中華電信的申請書及同意書上面的字
    都不是我寫的、章也不是我蓋的等語。經查：
（一）公訴人據以起訴被告前開犯行，以被害人乙○○於警訊、偵查中之指訴及其所
      書立之切結書為依據，而被害人僅指訴其身分證曾經遺失並遭他人偽冒申請中
      華電信的門號，以及有到中華電信填寫切結書等過程，然並未指明係被告戊○○持其身分證偽填中華電信的申請書並據以申請四支門號等情，是被害人之指
      訴，尚不能據以認定被告有行使偽造私文書之犯行，此合先敘明。
（二）再公訴人亦以共同被告甲○○之陳述、證人丙○○之證述及同意書為證據，而
      基於以下理由，本院認共同被告甲○○之陳述及證人丙○○之證述，其等前後
      供詞有不一致及互核亦不相符合之情，而同意書之真實性亦存有可疑之處，均
      尚難據以為不利被告戊○○之認定：
  １、二人先後在警訊中之陳稱，已有相互勾串之情：
    (1)共同被告甲○○及證人丙○○於第一次警訊中（即八十九年十二月二十三日下
      午二時三十五分許、同日下午三時二十五分許）最後均陳稱：「（問：有無意
      見補充？）無意見補充」等語（見偵查卷宗第八頁及第九頁背面），而丙○○
      亦證稱：【「（問：是否知道戊○○持遺失之身分證申請行動電話號碼？）不
      知道」】等語（見偵查卷宗第十一頁），二人均無提及有【同意書】之事；
    (2)而於同月二十九日（中午十二時許、下午一時二十五分許），共同被告甲○○
      及證人丙○○始分別供稱：有簽具同意書等語（見偵查卷宗第九頁背面、第十
      二頁背面），而甲○○並陳稱：「（問：潘智琳與丙○○為何簽具同意書？）
      因為我怕乙○○這張身分證會有問題，所以找他們簽，．．」等語（見偵查卷
      宗第九頁背面），而丙○○亦證稱：「（問：遭冒用申裝之行動電話有無簽具
      同意書？）因我是介紹人之一甲○○要求我務必在同意書上簽具見證，他才會
      安心」等語（見偵查卷宗第十二背面），二人並提出同意書供警方參酌（見偵
      查卷宗第二十七頁）。
    (3)倘偌被告戊○○確有持被害人乙○○之身分證，委託不知情之甲○○申辦中華
      電信的門號之事實，參以甲○○亦陳稱為了怕乙○○之身分證會有問題，所以
      請他們簽具同意書，而丙○○亦證稱是甲○○要求我務必在同意書上簽具見證
      ，他才會安心等情，且同意書上亦確有證人丙○○的簽名，是於二人第一次接
      受警訊即八十九年十二月二十三日時，衡情，二人即應指出當時有簽具同意書
      之事，並提出該同意書供警方參酌（因為乙○○之身分證果然如其等二人所料
      出問題了），以證明自己的清白，至少亦應陳稱有該同意書之存在事後可予以
      提出等情，然考其二人於第一次警訊最後時均陳稱並無其他意見補充，並無指
      出有同意書之事並提出同意書供警方參酌，是其等事後（第二次警訊即八十九
      年十二月二十九日）始口徑一致指出有簽具同意書等情，已有可疑？且於第一
      次警訊時離其等簽具同意書（八十九年十一月四日）僅有一個半月之時間，加
      以甲○○亦甚懂得保護自己權益之人（因為其陳稱：為了怕乙○○之身分證會
      有問題，所以請戊○○簽具同意書），二人怎可能置對自己有利之上開情節而
      毫無任何印象且不知提出以辯白之理？是更可證其等事後（同年十二月二十九
      日）始指出有簽具同意書之情並提出同意書供警方參酌之情，顯有可議之處？
    再證人丙○○於第一次警訊時已證稱並不知道戊○○持遺失之身分證申請行動
      電話號碼等情，則豈有於六天後（即第二次警訊時）復又證稱在八十九年十一
      月四日有簽具同意書，而且又清楚記得是戊○○在我的住處委託甲○○偽刻印
      章的等情之理？（戊○○既是在丙○○住處委託甲○○偽刻印章的，證人豈有
      會忘記有此重要情節之事之理？）
    (4)綜上，可認從共同被告甲○○第一次警訊時由其攜同證人丙○○同時接受訊問
      起，再到第二次警訊時二人又共同口徑一致指出當時有簽具同意書並提出同意
      書供警方參酌之情，二人所陳述之情節，已有相互勾串且再再與常情存有不相
      符合之情之可疑處？
  ２、再就該同意書本身亦有如下諸多與實情不相符合之處：
    (1)簽具同意書之目的既是如共同被告甲○○所說：是為了怕乙○○的身分證有問
      題，所以才請他們（指戊○○、潘智琳（即丁○○）簽具，而此亦經證人即都
      會通訊負責人己○○於本院訊問時證述：申請中華電信，只要非本人來就要填
      寫委託書，委託書（指同意書）是我們自己要保障我們自己公司之用等語屬實
      （見本院卷宗第一百零二頁及第一百零四頁），是可知同意書（委託書）是要
      在申請門號之前即要出具好才能據以辦理中華電信之門號（如此才能達到保障
      業者之目的），已可肯認，是在申請中華電信的門號前，在該同意書（委託書
      ）上應該不可能出現有門號列於其上之情，此亦可從證人己○○所提出之真正
      係都會通訊之委託書（見本院卷宗第一百零八頁證物袋內）得到證實（該委託
      書上並未留有門號記載之空間），是共同被告甲○○事後提出之同意書上竟列
      有行動電話之門號，已有可疑？參以以乙○○之名義申請中華電信的門號的時
      間是在八十九年十一月一日（有三支門號，見偵查卷宗第二十一頁以下，另一
      支係在八十九年十一月六日），是其所出具之同意書（委託書）亦應在此之前
      至遲亦應與申請門號的時間為同一天（一日）才是，而共同被告甲○○所提出
      之同意書簽註日期竟是八十九年十一月【四日】，亦甚有疑問？
    (2)再該同意書上雖列有四支門號（0000000000、0000000000、0000000000及
      0000000000），然前三支係以乙○○之名義所申請而獲核准的，有該申請書附
      於偵查卷宗第二十一頁至第二十三頁可證，然第四支0000000000門號並非以乙○○之名義所申請的，而係於九十年四月九日以「楊清武」之名義所申請的等
      情，亦經本院函請中華電信新竹營運處查明在卷，有中華電信之函及申請書可
      證（見本院卷宗第八十五頁、第九十頁），而同意書上列有以乙○○以外之名
      義申請之門號，亦令人匪疑所猜？是亦可證明該同意書確有與實情不相符合之
      情。
    (3)而該同意書上雖有連帶保證人「潘智琳」之簽名，然已經證人丁○○（即潘智
      琳）於警訊時否認係其本人之簽名並證稱：「（問：你有無在同意書上擔任連
      帶保證人？何處簽具？）有，但不是警方提示的這一張，因為上面的簽名根本
      不是我的筆跡，亦不是我蓋的手印且同意書是在甲○○家中簽同意書的」等語
      明確（見偵查卷宗第十四頁），而證人丁○○於本院訊問時亦證稱潘智琳是其
      舊名，再參以同意書上「潘智琳」之簽名中【潘】之筆畫，經肉眼比對亦顯與
      證人丁○○於警訊及本院所簽之【潘】的筆畫不同（分別見偵查卷宗第十四頁
      、本院卷宗第一百三十七頁及第一百四十五頁），是證人丁○○所述已有相當
      程度之真實性，而可採信；又共同被告甲○○及證人丙○○雖均陳稱同意書係
      戊○○填寫的等等，然同意書上「潘智琳」及「乙○○」之簽名，經檢察官命
      被告戊○○分別書寫潘智琳、乙○○各十次（見偵查卷宗第五十六頁），經肉
      眼比對亦顯然不相符合，是其等二人所稱亦有可疑？由上，已可證明該同意書
      之真實性已存有相當程度之懷疑？
    (4)再如前所述，共同被告甲○○及證人丙○○於警訊中之陳稱，已確有相互勾串
      而與事實不相符合之處，再經本院分別傳訊二人於本院訊問時，則又出現有如
      下其等前後供述不一且互核亦不相符合甚至矛盾之情：就在何處、何人簽具同
      意書乙節，甲○○稱不知道他們在哪裏填寫的，同意書是他們填寫完後，由戊○○拿回店裏給我的印章不知何人所蓋的等語（見本院卷宗第四十九頁以下）
      ，而丙○○則稱係在其竹蓮街的住所由戊○○本人親自寫的印章也是他蓋的，
      而我當見證人，代表我親眼見到戊○○簽身分證上（指乙○○）的名字，當時
      現場有我、甲○○及戊○○三人等語（見本院卷宗第六十六頁以下），二人所
      供互核已有不相符合之處，而後再經訊問證人丙○○復稱：簽同意書時只有乙○○不在場，有我、甲○○、戊○○及潘智霖在場，事後經本院命被告與其對
      質時又稱不清楚戊○○有無在場等語（見本院卷宗第七十七頁以下），其前後
      證述亦有矛盾之處，亦與甲○○所供不相符合，而二人所說之情，亦均遭被告
      戊○○及證人丁○○所否認在卷，更可證共同被告甲○○及證人丙○○所陳稱
      ，顯不可採信。
    (5)此外，證人己○○於本院訊問時亦證稱其所提出之都會通訊委託書（同意書）
      與八十九年間都會通訊所使用之委託書（同意書）均是一樣的等語（見本院卷
      宗第一百零四頁），而共同被告甲○○既是在都會通訊上班，衡情，其亦應使
      用該相同之委託書來保障公司及自己才是，然其所提出之同意書格式竟與上開
      格式不同（一為橫式，文字書寫由左至右，留有門號記載之空間、一為直式，
      文字書寫由右至左，並未留有門號記載之空間），亦可證其事後所提出之同意
      書確實存有可疑，且與實情不相符合之處。
五、綜上各情，本院認共同被告甲○○所陳稱與證人丙○○所述，已存有前後不一且
    互核亦不相符合之處，再甲○○所提出之同意書亦存有如上諸多與事實不符之處
    ，是共同被告甲○○之陳述真實性已有瑕疵而不可採信，而本院自各方面調查，
    亦無法證實被告戊○○確有持乙○○之身分證並委託共同被告甲○○偽刻印章據
    以偽填申請書申請門號之情事，亦即本院關於被告是否確有犯行使偽私文書之犯
    行，無從形成有罪之確信，而有合理性之懷疑存在，是被告戊○○自警訊、偵查
    中及本院訊問時所辯可信為真實，而可以採信，此外，本院復查無其他積極事證
    ，足資證明被告有公訴意旨所指之犯行，被告之犯罪自屬不能證明，依據首開最
    高法院判例意旨、及「罪證有疑，利於被告」之證據法則及相關說明，本院自應
    依法諭知被告無罪之判決，以免冤抑。至被告戊○○事後於本院審理時自白乙○○之身分證是其交予甲○○並要他幫我辦中華電信的門號，其他的事都是甲○○
    在處理的，同意書也不是我寫的等情，然一來與其自警訊、檢察官偵查中及本院
    歷次訊問時均否認犯罪事實之情，已不一致而有可疑？再則亦與共同被告甲○○
    、證人丙○○所稱互核均不相符合，而與事實不盡相符，是可認被告戊○○事後
    於本院審理時之自白顯與事實不符，而不可採信，附此敘明。
六、依刑事訴訟法第三百零一條第一項，判決如主文。
本案經檢察官陳榮林到庭執行職務。
中      華      民      國    九十一    年     十一     月    二十七    日
                                  臺灣新竹地方法院刑事第一庭
                    法  官  馮  俊  郎
右正本證明與原本無異。
如不服本判決，應於判決送達後十日內向本院提出上訴狀（應附繕本），上訴於臺灣
高等法院。
                                      書記官  鄭  姿  萍
中      華      民      國    九十一    年     十一     月    二十七    日
